【裁判字號】    98,易,1493
【裁判日期】    980630
【裁判案由】    毒品危害防制條例
【裁判全文】
臺灣臺北地方法院刑事判決              98年度易字第1493號
公  訴  人  臺灣臺北地方法院檢察署檢察官
被      告  甲○○
                    （現另案於臺灣臺北監獄執行中）
上列被告因毒品危害防制條例案件，經檢察官提起公訴（98年度
毒偵字第1227號），嗣因被告於準備程序中就被訴事實為有罪之
陳述，本院裁定依簡式審判程序審理，判決如下：
    主  文
甲○○施用第二級毒品，累犯，處有期徒刑柒月。
    事  實
一、甲○○前因施用毒品案件，經本院以91年度毒聲字第2250號
    裁定送勒戒處所觀察、勒戒後，認有繼續施用毒品之傾向，
    再以91年度毒聲字第2580號裁定令入戒治處所施以強制戒治
    ，嗣認無繼續戒治之必要，由本院以92年度毒聲字第1264號
    裁定停止戒治，於民國92年7月28日停止戒治出所，所餘戒
    治期間付保護管束，於92年12月5日保護管束期滿未經撤銷
    停止戒治，而執行完畢，並由臺灣臺北地方法院檢察署檢察
    官以93年度戒毒偵字第15號為不起訴處分確定；又被告前因
    竊盜案件，經臺灣板橋地方法院以93年度簡上字第202號判
    決判處有期徒刑5月確定，如易科罰金，以銀元300元即新臺
    幣900元折算1日，於93年8月30日易科罰金執行完畢，再於9
    4年間，因施用毒品案件，經臺灣士林地方法院以94年度士
    簡字第525號簡易判決判處有期徒刑6月確定。再因施用毒品
    、竊盜及偽造文書案件，分別經臺灣板橋地方法院以94年度
    簡字第6039號簡易判決判處有期徒刑4月、臺灣高等法院以9
    4年度上易字第1080號判決判處有期徒刑1年10月及本院以94
    年度訴字第1599號判決判處有期徒刑4月，而施用毒品及偽
    造文書罪部分經減刑為2月及2月，上開3罪合併定應執行有
    期徒刑2年1月確定與前述6月有期徒刑接續執行，並於96年1
    2月10日因縮短刑期假釋出監付保護管束，其後因撤銷保護
    管束及假釋，而繼續執行有期徒刑4月又15日。詎仍不知悛
    悔，於98年3月4日17時30分許為警採尿時回溯96小時內某時
    ，在臺北市松山區○○○路53號廢棄空屋內，以將甲基安非
    他命置於玻璃球吸食器內，用火燒烤使其產生煙霧吸食方式
    ，施用第二級毒品甲基安非他命1次，事後將玻璃球吸食器
    丟棄。嗣於98年3月4日15時許，在臺北市○○路○段53巷口
    前，因涉竊盜案件（另案偵查），經警到場處理並對其採尿
    送驗，始為警查獲上情。
二、案經臺北縣政府警察局永和分局報告臺灣臺北地方法院檢察
    署檢察官偵查起訴。
    理  由
一、按除被告所犯為死刑、無期徒刑、最輕本刑為3年以上有期
    徒刑之罪或高等法院管轄第一審案件者外，於第一次審判期
    日前之準備程序進行中，被告先就被訴事實為有罪之陳述時
    ，審判長得告知被告簡式審判程序之旨，並聽取當事人、代
    理人、辯護人及輔佐人之意見後，裁定進行簡式審判程序；
    又除簡式審判程序、簡易程序及第376條第1款、第2款所列
    之罪之案件外，第一審應行合議審判，刑事訴訟法第273條
    之1第1項、第284條之1分別定有明文。經核本件被告甲○○
    所犯係死刑、無期徒刑、最輕本刑為3年以上有期徒刑以外
    之罪，並屬刑事訴訟法第376條第1款所定之罪，其於準備程
    序中就被訴事實為有罪之陳述，經法官告知簡式審判程序之
    旨，並聽取公訴人及被告之意見後，本院爰依首揭規定，裁
    定進行簡式審判程序，合先敘明。
二、上揭犯罪事實，業據被告甲○○於本院審理中坦承不諱，且
    被告於98年3月4日為警查獲後所採集之尿液，經送臺灣檢驗
    科技股份有限公司檢驗結果，呈安非他命、甲基安非他命之
    陽性反應，有該公司98年3月23日尿液檢體編號F0000000號
    濫用藥物檢驗報告、臺北縣政府警察局永和分局毒品案被移
    送者姓名及代碼對照表各1紙附卷可稽（詳偵卷第8頁、第7
    頁），足徵被告之自白與事實相符，堪以採信。
三、按92年7月9日修正公布，並於93年1月9日施行之毒品危害防
    制條例刪除2犯及3犯之規定，一改修法前繁雜之處遇程序，
    僅將施用毒品者簡化區分為初犯、再犯，並認施用毒品者係
    屬病患性犯人，以觀察、勒戒戒除其身癮，並以強制戒治去
    除其心癮。經觀察、勒戒或強制戒治執行完畢釋放後，若係
    5年後再犯該條例第10條施用毒品罪者，與同條例第20條第1
    項、第2項關於「初犯」之處理方式相同，檢察官應先聲請
    法院裁定令被告入勒戒處所觀察、勒戒，並視有無繼續施用
    毒品傾向，決定應予釋放、為不起訴之處分，或應聲請法院
    裁定令入勒戒處所強制戒治；若係5年內「再犯」同條例第1
    0條施用毒品罪者，依同條例第23條第2項規定，檢察官則應
    依法追訴。觀諸該條例第20條第3項之修正理由：「觀察、
    勒戒或強制戒治5年後再犯者，顯見前所實施之觀察、勒戒
    或強制戒治已足以遮斷其施用毒品之癮，為期自新及協助其
    戒除毒癮，對此5年後再犯者，爰明定仍適用初犯之規定，
    先經觀察、勒戒、強制戒治之程序。」及同條例第23條第2
    項之修正理由：「為配合簡化施用毒品犯之刑事處遇程序，
    並鑑於經觀察、勒戒或強制戒治執行完畢釋放後5年內再犯
    者，其再犯率甚高，原據以實施之觀察、勒戒及強制戒治既
    已無法收其實效，自應施以刑事處遇」，顯然如施用毒品者
    係前經觀察、勒戒或強制戒治等治療程序執行完畢5年後，
    始再施用毒品之「初犯」，因前所執行之觀察、勒戒或強制
    戒治已足收戒除毒癮之效，自應重新執行觀察、勒戒或強制
    戒治等治療程序，並於治療程序執行完畢後，由檢察官為不
    起訴處分，毋庸對之追訴處罰；反之，在「再犯」之情形，
    因其先前所為治療程序顯未能收戒斷毒癮之效，且考量施用
    毒品者之再犯率偏高，乃簡化其刑事處遇程序，而逕予追訴
    處罰，不再施以治療程序。參酌上開立法理由，修正毒品危
    害防制條例就施用毒品者，祇於「初犯」及「5年後再犯」
    二種情形，有其追訴條件之限制，即須於初犯經觀察、勒戒
    或強制戒治釋放後，5年內均無施用毒品之行為，始能認其
    前所實施之觀察、勒戒或強制戒治已足遮斷毒癮，而得於5
    年後再犯時，再予適用初犯之規定，重行觀察、勒戒等程序
    。倘5年內已經再犯，被依法追訴處罰，縱其第3次（或第3
    次以上）施用毒品之時間在初犯釋放5年以後，即與「5年後
    再犯」之情形有別，且因已於「5年內再犯」，顯見其再犯
    率甚高，原實施觀察、勒戒或強制戒治，已無法收其實效，
    而無5年戒斷期之存在，自無再經觀察、勒戒及強制戒治之
    必要，即應依該條例第10條處罰，始符新法修正之本旨（最
    高法院95年度臺非字第59號、第65號判決意旨同此）。經查
    ：本案被告前因施用毒品案件，經本院以91年度毒聲字第22
    50號裁定送勒戒處所觀察、勒戒後，認有繼續施用毒品之傾
    向，再以91年度毒聲字第2580號裁定令入戒治處所施以強制
    戒治，嗣認無繼續戒治之必要，由本院以92年度毒聲字第12
    64號裁定停止戒治，於92年7月28日停止戒治出所，所餘戒
    治期間付保護管束，於92年12月5日保護管束期滿未經撤銷
    停止戒治，而執行完畢，並由臺灣臺北地方法院檢察署檢察
    官以93年度戒毒偵字第15號為不起訴處分確定等情，有臺灣
    高等法院被告前案紀錄表1份在卷可佐。是被告所犯本案施
    用第二級毒品之罪行，雖距前次觀察勒戒強制戒治執行完畢
    後已逾5年，惟被告於該次觀察勒戒強制戒治執行完畢後5年
    內，既又於94年間再犯施用毒品之罪，且經法院判處罪刑確
    定，揆諸前揭說明，被告本案施用第二級毒品之犯行，自非
    屬毒品危害防制條例第20條第3項所定「5年後再犯」之情形
    ，而應依法追訴。從而，本案事證明確，被告施用第二級毒
    品之犯行，堪以認定，應依法論科。
四、核被告所為，係犯毒品危害防制條例第10條第2項之施用第
    二級毒品罪。被告施用第二級毒品甲基安非他命前持有第二
    級毒品甲基安非他命之低度行為，為嗣後施用之高度行為所
    吸收，不另論罪。又被告前有事實欄所載科刑、執行之前案
    紀錄，有臺灣高等法院被告前案紀錄表在卷可憑，於前案有
    期徒刑執行完畢後5年內，故意再犯本件有期徒刑以上之罪
    ，為累犯，依刑法第47條第1項之規定予以加重其刑。爰審
    酌被告曾因施用毒品犯行，而送觀察勒戒、強制戒治及經法
    院判處罪刑後，仍未能杜絕毒品之誘惑，而一再施用第二級
    毒品，顯現其意志不堅，不能戒絕毒品，惟念其施用毒品乃
    戕害自己身心健康，尚未危及他人，及犯罪後坦承犯行，態
    度尚稱良好等一切情狀，量處如主文所示之刑。至被告施用
    第二級毒品甲基安非他命之玻璃球吸食器未經扣案，且據被
    告於本院審理時供稱已丟棄在卷，復無證據證明現尚存在，
    本院不併予宣告沒收，附此敘明。
據上論斷，依刑事訴訟法第284條之1、第273條之1第1項、第299
條第1項前段，毒品危害防制條例第10條第2項，刑法第11條前段
、第47條第1項，判決如主文。
本案經檢察官申心蓓到庭執行職務。
中    華    民    國    98    年    6    月    30    日
                  刑事第十三庭  法  官  張文俊
以上正本證明與原本無異。
如不服本判決，應於收受判決後10日內，向本院提出上訴書狀，
並應應敘述具體理由。其未敘述上訴理由者，應於上訴期間屆滿
後20日內向本院補提理由書  (均須按他造當事人之人數附繕本)
，「切勿逕送上級法院」。
                                書記官  陳鳳瀴
中    華    民    國    98    年    6    月     30    日
附錄本案論罪科刑法條全文：
毒品危害防制條例第10條
施用第一級毒品者，處六月以上五年以下有期徒刑。
施用第二級毒品者，處三年以下有期徒刑。


司法院資訊處製作；財團法人民間司法改革基金會備份。
